【裁判字號】    97,交聲,213
【裁判日期】    970310
【裁判案由】    違反道路交通管理處罰條例聲明異議
【裁判全文】
臺灣士林地方法院交通事件裁定         97年度交聲字第213號
原處分機關  交通部公路總局臺北區監理所基隆監理站
異  議  人
即受處分人  甲○○
上列異議人即受處分人因違反道路交通管理處罰條例事件，對於
交通部公路總局臺北區監理所基隆監理站於中華民國97年2 月12
日所為之處分（原處分案號：基監字第裁42-Z9C001742號）聲明
異議，本院裁定如下：
  主  文
異議駁回。
  理  由
一、按汽車行駛高速公路應依速限標誌指示，高速公路及快速公
    路交通管制規則第5 條第1 項前段定有明文。又按汽車行駛
    於高速公路、快速公路或設站管制之道路，不遵使用限制、
    禁止、行車管制及管理事項之管制規則，而有行車速度超過
    規定之最高速限或低於規定之最低速限者，處汽車駕駛人新
    臺幣（下同）3,000 元以上6,000 元以下罰鍰，並記違規點
    數1 點，道路交通管理處罰條例第33條第1 項第1 款、第63
    條第1 項第1 款分別定有明文。
二、原處分意旨略以：異議人即受處分人甲○○於民國96年12月
    10日下午1 時34分許，駕駛車牌7993-GW 號自用小貨車，以
    時速109 公里行駛在速限90公里之國道三號公路北上10.2公
    里處，經警以雷射測距測速儀器測得之時速為109 公里，超
    過規定最高速限時速90公里有19公里，未滿20公里，爰認定
    超速未滿20公里，而依道路交通管理處罰條例第33條第1 項
    第1 款規定，裁處罰鍰3,000 元並依同條例第63條第1 項第
    1 款規定記違規點數1 點等語。
三、異議意旨略以：異議人即受處分人甲○○於上開時間，駕駛
    車牌7993-GW 號自用小貨車，行駛於國道汐止往基隆（萬里
    ）方向行駛至10.3至10.1公里處，遭員警舉警示棒攔停盤查
    ，並表示伊車速超過規定最高速限時速90公里有19公里，伊
    覺得員警誣告伊，明明在公路上行駛時速在100 公里以下都
    可以算正常，更何況伊舉發當時係以80至90公里上下之時速
    在行駛，當天伊所載貨物屬於豆渣，因為很重，故伊特別小
    心翼翼的在開車，又倘若伊車速過快，如何能在員警站在路
    旁攔停時，還能看見員警並即時停下配合盤查？員警在未有
    任何證據之情況下，即要求伊接受裁罰，實屬不公，況伊前
    方及左方之車速都在伊所開車輛速度之上，為何均未遭攔停
    ，難道是伊太老實、太守法，才會成為待罪之羊等語。
四、經查：
  (一)受處分人甲○○於96年12月10日下午1 時34分許，駕駛車牌
    7993-GW 號自用小貨車，行經國道三號公路北上10.2公里處
    ，經內政部警政署國道公路警察局第九警察隊木柵分隊員警
    以雷射測距測速儀器測得之時速為109 公里，超過規定最高
    速限時速90公里有19公里等情，有原處分機關之移送書、原
    處分機關裁決處分之裁決書、內政部警政署國道公路警察局
    96年12月10日公警局交字第Z9C001742 號舉發違反道路交通
    管理事件通知單影本2 紙附卷可參，且本案係使用雷射測距
    測速儀器進行違規採證，該儀器係以雷射光束 (不見光）直
    接瞄準行進中之車輛，屬「單點單臺」之測速方式，車輛如
    有超出設定之速限即立刻鎖定，雖當時受處分人前方及左方
    尚有其他車輛，惟儀器係針對受處分人所駕駛之車輛進行偵
    測，在無遮蔽之情況下，該儀器之偵測不受其他車輛行進之
    影響，有內政部警政署國道公路警察局第九警察隊97年1 月
    29 日 公警九交字第0960972955號函1 紙在卷（參見本院卷
    第8頁） 可憑，當不致有誤測之情形發生。是受處分人上開
    違規之事實應甚明確而堪認定。
  (二)雖受處分人於本院調查中辯稱：伊當時走在外車道，伊載著
    重貨，伊知道該路段是限速90公里，如果伊要開快，伊就要
    走內車道，因為伊載東西所以走在外車道，警方用紅外線測
    速器測伊的速度並攔停伊，伊有停下來，警方有拿測速數字
    給伊看，但是伊沒有仔細看，伊自己開車很清楚，伊不可能
    超過100 公里，警察攔停伊時，伊還有看到警察，伊有看到
    伊的速度是90幾公里，伊確定伊是沒有超速，警察不能以機
    器為準，搞不好其他車輛違規，也有可能是攔停別人，別人
    不停，就找伊，在警察攔停地點前有警示前方有測速之標誌
    ，如果伊有違規，也要給伊證據云云（參見本院卷第12至13
    頁）。然查，本件測速舉發之經過，應係交通員警先以目視
    道路上可能超速之車輛，再由交通員警以雷射測距測速儀器
    鎖定該車偵測，經測得確有超速之事實後當場攔停製單舉發
    ，故以前開「單點單臺」之方式進行測速，其測得數據應不
    可能受其他往來車輛之影響已如前述，且衡諸本件舉發員警
    係執行國道公路違規臨檢之勤務人員，依其等對於雷射測距
    測速儀器之操作經驗及違規舉發之判斷能力而言，亦不致於
    對車輛之同一性產生誤認，是異議人空言指稱可能係員警誤
    判或測速儀器判讀有誤，其並未超速云云，洵無足採。至受
    處分人另以其前方及左方車輛，車速均在其車之上，為何未
    遭攔停舉發云云為辯，惟按有相同之違規事件而未受相同之
    取締，涉及主管機關行使行政裁量權適法與否之問題，該因
    違規而遭取締之行為人，尚不得主張「不法之平等」，是受
    處分人上開所辯，縱令屬實，亦不得據為本件主張阻卻違規
    之正當事由，附此敘明。
五、綜上所述，受處分人駕駛上開車輛確有於上揭時、地，經警
    以雷射測距測速儀器測得之時速為109 公里，超過最高速限
    時速90公里有19公里，未滿20公里之事實，從而，原處分機
    關依據道路交通管理處罰條例第33條第1 項第1 款、第63條
    第1 項第1 款及違反道路交通管理事件統一裁罰基準表規定
    ，裁罰受處分人3,000 元罰鍰，並記違規點數1 點，核無違
    誤，本件受處分人之異議為無理由，自應將其異議駁回。
六、據上論斷，應依道路交通管理處罰條例第87條第2 項、道路
    交通案件處理辦法第19條，裁定如主文。
中    華    民    國    97    年    3     月    10    日
                  交通法庭法  官    雷雯華
以上正本證明與原本無異。
如不服本裁定，應於送達後5日內向本院提出抗告狀。
                          書記官  陳如玲
中    華    民    國    97    年    3     月    10    日


司法院資訊處製作；財團法人民間司法改革基金會備份。
